【裁判字號】    92,交聲,1707
【裁判日期】    921231
【裁判案由】    交管條例聲異
【裁判全文】
臺灣板橋地方法院交通事件裁定                  九十二年度交聲字第一七七號
    原處分機關  交通部公路總局臺北區監理所
    異  議  人  甲○○
    即受處分人
右列受處分人因違反道路交通管理處罰條例案件，對於交通部公路總局臺北區監理所
板橋監理站中華民國九十二年十月二十九日所為之處分（北監營字第裁四─ＫＡＡ
三五七二五號裁決書），聲明異議，本院裁定如左：
        主  文
原處分撤銷。
甲○○機器腳踏車駕駛人，未依規定戴安全帽，處駕駛人新臺幣伍佰元罰鍰；又有違
反本條例之行為，經交通勤務警察制止時，拒絕停車接受稽查而逃逸，處新臺幣陸仟
元罰鍰，並記違規點數壹點。
        理  由
一、按道路交通管理處罰條例所稱之汽車，依該條例第三條第八款規定包括機器腳踏
    車，又按機器腳踏車駕駛人，未依規定戴安全帽者，處駕駛人新臺幣五百元罰鍰
    ；汽車（包括機器腳踏車）駕駛人，駕駛汽車有違反本條例之行為，經交通勤務
    警察制止時，不聽制止或拒絕停車接受稽查而逃逸者，除按各該條規定處罰外，
    處新臺幣三千元以上六千元以下罰鍰；汽車駕駛人違反第六十條第一項之情形者
    ，記違規點數一點；汽車駕駛人之行為有不服指揮稽查而逃逸之情形，當場不能
    或不宜攔截製單舉發者，得對汽車所有人逕行舉發處罰。道路交通管理處罰條例
    第三十一條第六項、第六十條第一項、第六十三條第一項第三款及第七條之二分
    別定有明文。
二、原處分機關略以：異議人即受處分人甲○○所有之車牌號碼ＭＦＰ─八三七號重
    型機車，於民國九十一年二月二十二日二十三時十許，在雲林縣斗南市○○路與
    文昌路口處，因「(1)騎乘機車未戴安全帽；(2)不服交通稽查取締逃逸」等違規事
    實，經雲林縣政府警察局斗南分局員警逕行舉發，經向原舉發機關查證違規屬實
    ，遂於九十二年十月二十九日以北監營字第裁四─ＫＡＡ三五七二五號裁決
    書裁處違反道路交通管理處罰條例第三十一條第六項、第六十條第一項等規定，
    處罰鍰新臺幣六千五百元整，逾期則依違反道路交通管理事件統一裁罰標準表及
    裁決書處罰主文裁處，於法並無不合等語。
三、異議意旨略以：異議人即受處分人甲○○從未騎乘機車離開臺北縣林口鄉，亦未
    將機車借予他人使用，且亦未失竊，再者，異議人年紀七十二歲，行動不方便，
    絕少使用該車輛，且本件亦未提供採證照片供異議人比照，實無法令人信服，原
    裁決處分顯有違誤，爰聲明異議，請求撤銷原處分。
四、經查：
（一）異議人所有之ＭＦＰ─八三七號重型機車，於上開時、地因騎乘機車未戴安全
      帽及經警鳴笛制止攔停，拒絕停車接受稽查而逃逸等違規事實，經雲林縣政府
      警察局斗南分局員警賴國賓與張順煌於執行交通稽查巡邏勤務時，發現該車駕
      駛人未戴安全帽，即示意欄停，惟該車仍不服稽查逕行駛離，經抄錄車號、廠
      牌等資料，查詢電腦核對車籍資料確認無誤後，而依法逕行舉發等情，此有原
      舉發單位之雲警交字第ＫＡＡ三五七二五號舉發違反道路交通管理事件通知
      單影本一紙及雲林縣政府警察局斗南分局九十二年九月二十六日斗警交字第○
      九二○○一七五三號函件附卷可憑。又據證人即本件舉發之執勤員警張順煌
      九十二年十二月二十三日於本院審理中到庭結證稱：「我和賴國賓在延平、文
      昌路口執行稽查勤務。當時這部機車之駕駛人未戴安全帽，從我們前面經過，
      我們用指揮棒請他停下來，但他沒有停下來，我就把他車號記下來，逕行舉發
      （法官問：那邊燈光如何？）那邊是縱貫路，是有燈光。」等語（見本院九十
      二年十二月二十三日訊問筆錄第四頁至第五頁）。此外，異議人雖稱其從未離
      開過臺北縣林口鄉云云，然終未提出於舉發當日對其有利之證據以實其說，而
      證人張順煌係執勤警員，其立場客觀中立，且其與異議人素不相識，亦無宿怨
      ，苟異議人之機車無該等違規情事，舉發員警當無設詞攀誣之理，其所為之證
      言，應屬真實可信，且本院亦查無任何證據足資證明執勤員警有捏造事實、違
      法取締之情事，則執勤警員本其加強道路交通管理、維護交通秩序、確保安全
      職責所為之逕行舉發，自應受到合法、正確而真正之推定，異議人所有之上開
      機車確有前揭違規之情事，足堪認定。
（二）再者，交通警察掣單舉發違反道路交通管理處罰條例所列違規事實，本質上為
      行政處分，係公務員基於職務上權力，依法就特定具體事件所為具公法上效果
      之單方面行政行為，基於公務員為公法上行為具有公信力之原則，該行政行為
      當可被推定為真正，其據以依法處分之事實認定亦為正確無誤，從而異議人未
      能提出證據以資證明其所有被舉發重型機車確未違規，又於警員制止之際，拒
      絕稽查，加速駛離現場，不服從交通勤務警察之稽查，猶辯稱本件未有採證照
      片，當時人在家中睡覺云云，並無可採。
（三）又逕行舉發違反道路交通管理事件，經汽（機）車所有人依通知單所載應到案
      日期前到案，並告知違規駕駛人姓名、身分證統一編號及住址者，處罰機關應
      即另行通知違規駕駛人到案依法處理，逾應到案日期者，處罰機關應依道路交
      通管理處罰條例第八十五條第三項規定處罰該汽車所有人，違反道路交通管理
      事件統一裁罰基準及處理細則第二十四條亦定有明文，易言之，如汽（機）車
      駕駛人在道路違規，為警當場攔停者，處罰機關固應對汽（機）車駕駛人為處
      罰，惟若舉發機關當場不能或不宜對該部汽（機）車攔停，此際舉發機關只能
      對汽（機）車所有人為掣單舉發，而如經舉發之汽（機）車所有人在舉發通知
      單之應到案日期前到案，並告知處罰機關該名實際違規駕駛人姓名、身分證統
      一編號及住址者，處罰機關應即依前開細則第二十四條規定處罰該名違規駕駛
      人，至於汽（機）車所有人未於應到案日期前到案或雖於應到案日期前到案，
      惟未告知處罰機關實際之違規駕駛人者，處罰機關仍應依道路交通管理處罰條
      例第八十五條第三項「本條例關於車輛駕駛人之處罰，如應歸責於車輛所有人
      者，處罰車輛所有人」規定，對車輛所有人加以處罰，原處分機關以受處分人
      為本件被舉發車輛之所有人而予以裁罰，並無違誤，附此敘明。
五、原處分機關僅據以援引道路交通管理處罰條例第三十一條第六項、第六十條第一
    項之規定裁處異議人「罰鍰六千五百元」，而漏未依道路交通管理處罰條例第六
    十三條第一項第三款之規定記違規點數壹點，依照上開說明，尚有未合。綜上所
    陳，本件異議雖無理由，惟原處分機關之處分既有上開瑕疵，爰裁定將原處分撤
    銷，並自為裁定處罰異議人如主文第二項所示，用期適法。
六、依道路交通案件處理辦法第二十條前段，裁定如主文。
中      華      民      國    九十二    年      十二    月    三十一    日
                                  臺灣板橋地方法院交通法庭
                                        法  官  潘  翠  雪
右正本證明與原本無異。
如不服本裁定，應於裁定送達後五日內向本院提出抗告狀。
                                        書記官  江  文  彬
中      華      民      國    九十三     年      一     月      二      日


司法院資訊處製作；財團法人民間司法改革基金會備份。
